【裁判字號】    99,消債更,202
【裁判日期】    991230
【裁判案由】    更生事件
【裁判全文】
臺灣臺南地方法院民事裁定           99年度消債更字第202號
聲  請  人  鍾世禮
代  理  人  黃雅萍律師
上列聲請人因消費者債務清理事件聲請保全處分，本院裁定如下
：
    主  文
聲請駁回。
    理  由
一、聲請意旨略以：聲請人已依消費者債務清理條例向本院聲請
    更生，聲請人之薪資如繼續受到法院之強制執行，前置協商
    或更生程序恐無法繼續進行，且亦無法確保全體債權人之債
    權，得於更生程序中公平受償，及防止債務人財產減少，爰
    聲請保全處分即停止臺灣板橋地方法院99年2月5日板院輔99
    司執菊字第10654號執行命令、99年9月16日99司執菊字第79
    794號執行命令之強制執行程序等語。
二、按法院就更生或清算之聲請為裁定前，得因利害關係人之聲
    請或依職權，以裁定為下列保全處分：一、債務人財產之保
    全處分；二、債務人履行債務及債權人對於債務人行使債權
    之限制；三、對於債務人財產強制執行程序之停止；四、受
    益人或轉得人財產之保全處分；五、其他必要之保全處分，
    消費者債務清理條例第19條第1項固有明文規定。惟法院裁
    定開始更生程序後，除有擔保及有優先債權之債權外，對於
    債務人不得開始或繼續訴訟及強制執行程序；又更生程序終
    結時，依第48條不得繼續之強制執行程序，視為終結；同法
    第48條第2項及第69條後段亦定有明文。揆諸前揭立法意旨
    及目的，於有急迫情事須就債務人之財產為保全，否則更生
    之目的將無法達成，或為保障債務人之自用住宅借款特別條
    款協議權、擔保權消滅權之行使，於法院為更生或清算准駁
    之裁定前，方認有以裁定為保全處分之必要。除此之外，難
    謂只要債務人一旦為更生或清算之聲請，於法院裁定開始更
    生或清算前，不問何種原因或有無保全之必要，債務人僅需
    抽象描述為維持債權人間之公平受償及確保債務人經濟生活
    之重建，即認對於債務人之財產有以保全處分限制債務人履
    行債務及債權人行使債權之必要。
三、經查：債務人雖主張其現有薪資遭臺灣板橋地方法院99年2
    月5日板院輔99司執菊字第10654號執行命令、99年9月16日
    99司執菊字第79794號執行命令予以強制執行中，惟核債務
    人異議意旨中僅空泛敘明將因上開執行命令，前置協商或更
    生程序恐無法繼續進行，難認已釋明於本院裁定准予更生程
    序前有何必須予以保全處分之緊急或必要情形。再者，依債
    務人提出之債權人清冊，其債權性質均為無擔保權及優先權
    之債權，若本院裁定准許債務人進行更生程序，依前開規定
    ，上開無擔保權及優先權之債權人即不得開始或繼續訴訟或
    強制執行程序，債務人並得以裁定准許後取得之薪津、執行
    業務所得或其他固定收入履行更生方案，並無更生目的無法
    達成之情形。且更生程序主要係以債務人於法院裁定開始更
    生程序後之薪資、執行業務所得或其他固定收入作為更生方
    案之償債來源，是法院於裁定開始更生程序前，顯無以保全
    處分限制債權人對於債務人薪資債權強制執行之必要。故於
    法院裁定准予更生程序前，除非別有緊急或必要之情事，債
    權人依法得行使債權或為強制執行之權利應不受影響。況衡
    諸臺灣板橋地方法院99年2月5日板院輔99司執菊字第10654
    號執行命令、99年9月16日99司執菊字第79794號執行命令強
    制執行事件，執行法院對於債務人之薪資債權實施強制執行
    時，僅於債務人每月得支領之各項薪津於3分之1，及年終、
    考核、績效獎金及其他獎金於3分之1範圍內為強制執行，已
    預留維持債務人及其共同生活之親屬生活所必需之生活費用
    ，縱使債權人就債務人之薪資債權為強制執行，惟依上開說
    明，亦難認其將有礙於嗣後債務人更生程序之進行與更生目
    的之達成。又各債權人之債權清償期有先後、取得執行名義
    之順序亦有先後，在尚未依同法第48條不得繼續強制執行程
    序前，強令各債權人不得開始或繼續強制執行程序，難認符
    合使債權人公平受償之真意。綜上，本件因欠缺以保全處分
    停止執行之緊急性及必要性，故債務人所為保全處分之聲請
    顯無理由，自應予駁回，爰裁定如主文。
中    華    民    國    99    年    12    月    30    日
                  民事第一庭    法  官  李音儀
以上正本係照原本作成。
如對本裁定抗告須於裁定送達後10日內向本院提出抗告狀，並應
繳納抗告費新台幣1,000元整。
中    華    民    國   100    年    1     月    3     日
                                書記官  莊淑雅

司法院資訊處製作；財團法人民間司法改革基金會備份。
